【裁判字號】    89,婚,663
【裁判日期】    890907
【裁判案由】    履行同居
【裁判全文】
臺灣板橋地方法院民事判決  八十九年度婚字第六六三號
    原      告  甲○○
    被      告  乙○○
右當事人間請求履行同居事件，本院判決如左：
    主      文
被告應與原告同居。
訴訟費用由被告負擔。
    事      實
甲、原告方面：
一、聲明：求為判決如主文所示。
二、陳述：
    (一)兩造於民國八十六年一月十八日結婚，夫妻感情初尚融洽，育有子吳維崧一人
      ，不料被告因婚後發覺自己生活沒有自由，必需帶小孩，其受到限制，無法與
      同齡之人過相同生活，在相處期間又無法接受婆婆的相處，就於八十六年六月
      間搬回娘家，至今尚未回來，離家期間都沒有想到要回來看小孩，打電話找被
      告亦都始終避不見面，拋夫棄子沒有盡到做妻子的責任。
    (二)被告於八十六年六月間搬回娘家時，原告雖同意被告暫時搬回娘家，但被告將
      來仍應搬回來履行夫妻同居之義務。
三、證據：提出戶籍謄本一件。
乙、被告方面：
一、聲明：求為判決駁回原告之訴。
二、陳述：
    (一)被告是被原告父親趕出去。因原告父親不讓被告回娘家，被告一回娘家，原告
      父親就在被告床頭留紙條，要被告及原告搬出去。被告是於八十六年六月時搬
      回娘家住，當時原告有贊同被告搬回娘家。被告於八十六年六月時有把小孩帶
      回娘家照顧，至八十七年七月七日原告才把小孩帶回去。
    (二)當時原告贊同被告搬回娘家，並沒有說是暫時。原告一個月只有給被告新台幣
       (下同) 五千元，有時還不到五千。被告現在住在娘家，因為鬧得不愉快，不
      想再回去。
    理      由
一、經查兩造係夫妻，此有原告提出之戶籍謄本可稽，又被告於八十六年六月間搬回
    娘家居住後，迄今均未與原告同居生活之事實，為兩造所不爭執，自堪信為真實
    。而被告就上開未履行同居之義務之事實，雖抗辯：是被原告父親趕出去，因原
    告父親不讓被告回娘家，被告一回娘家，原告父親就在被告床頭留紙條，要被告
    及原告搬出去云云，惟按「妻因不堪其姑之虐待回母家居住，而其與夫同居必將
    受姑虐待之情狀現尚存在者，不得謂非有不能同居之正當理由」，最高法院著有
    二十九年上字第二五四號判例可資參照；基此，倘若妻受夫家家屬之虐待，且虐
    待之情狀現尚存在者，固得認妻有不能同居之正當理由，但倘僅係相處不睦而時
    有爭執，尚未達虐待致不堪同居之程度，自不得據此為由而拒絕同居。查被告所
    謂：原告父親不讓伊回娘家，伊一回娘家，原告父親就在伊床頭留紙條，要伊與
    原告搬出去云云，無非翁媳間相處上之爭執，而家屬間相處上之磨擦本屬常情，
    兩造既已結婚，婚姻關係猶尚存續，基於男女結婚係共營美滿生活之本旨，自應
    與對方親屬理性溝通以化解歧見，要不得僅因曾發生爭執即謂得拒與對方同居。
    是被告所謂原告父親曾在床頭留紙條要伊與原告搬出去乙節，實無從執為其不履
    行同居義務之正當理由，而其所謂「因為鬧得不愉快，不想再回去」云云，尤難
    認係有何正當事由。又被告復主張：八十六年六月搬回娘家住時，原告有贊同伊
    搬回娘家，當時並沒有說是暫時云云，惟按「夫妻互負同居之義務」，為民法第
    一千零一條前段所明定，查原告既稱當時僅是同意被告暫時回娘家居住，而被告
    復未能舉證證明原告當時係同意雙方長久分居，則今原告訴請被告履行同居義務
    ，被告自不得再以原告曾經同意其回娘家居住即拒不再與原告同居。況且，本件
    兩造之戶籍目前仍同設於台北縣三峽鎮○○路一四七巷十號六樓之二，此有原告
    提出之戶籍謄本足憑，由此益可證明兩造間並無何長久分居之共同協議，被告自
    應負履行同居之義務。
二、按「夫妻互負同居之義務」，民法第一千零一條前段有明文規定。本件被告竟不
    履行同居義務，而其又無法舉證證明有何不能履行同居義務之正當理由，是原告
    本於夫妻關係，訴請被告履行同居，依法應予准許。
三、據上論結：本件原告之訴為有理由，並依民事訴訟法第七十八條，判決如主文。
中      華      民      國    八十九    年      九      月      七      日
                                          臺灣板橋地方法院家事法庭
~B法  官  戴嘉清
右為正本係照原本作成。
如不服本判決應於送達後廿日內向本院提出上訴狀。
中      華      民      國    八十九    年      九      月      十六    日
~B書記官  賴早敏


司法院資訊處製作；財團法人民間司法改革基金會備份。
